臺灣高等法院臺中分院刑事判決　　　　　　　　　　九十一年度上訴字第三０九號
　　上　訴　人　臺灣臺中地方法院檢察署檢察官
　　上　訴　人
　　即　被　告　乙○○
　　選任辯護人　蔡瑞煙
右上訴人因被告恐嚇取財案件，不服臺灣臺中地方法院九十年度訴字第一０一六號中
華民國九十年十二月三十一日第一審判決（起訴案號：臺灣臺中地方法院檢察署九十
年度偵字第四０四五號，移送併辦案號：同署九十一年度偵字一一四一號），提起上
訴，本院判決如左：
      主  文
原判決撤銷。
乙○○連續意圖為自己不法之所有，以恐嚇使人將本人之物交付，處有期徒刑貳年陸
月。
      事  實
一、乙○○意圖為自己不法之所有，並以竊車後恐嚇車主交付贖金之概括犯意：
  (一)於民國（下同）九十年二月八日下午十時許，在新竹市○區○○路二十二號土地
    銀行前，見戊○○所有車牌號碼Ｈ三－五八一七號自用小客車暫停該處，車未熄
    火、人則下車前往銀行自動提款機提款，即趁戊○○不備，將該車竊走。得手後
    ，乙○○即先後於翌日（即九十年二月九日）中午，以電話向戊○○稱：須以新
    台幣（下同）十萬元之代價贖回失竊汽車，否則將見不到車子等加害財產之事，
    恐嚇戊○○交付贖金，經討價還價後，以五萬元成交，戊○○遂於同年月九日匯
    五萬元至乙○○所指定之臺灣土地銀行三重分行、戶名郭炳立（由臺灣臺中地方
    法院檢察署檢察官另案追查中）、帳號00000000000之一號帳戶內；
    惟乙○○並未依約交還車輛，復於同年二月十二日中午，再以電話向戊○○表示
    需再匯款五萬元，始願交還車輛等語，恐嚇戊○○再交付贖金，經戊○○再討價
    還價後，以二萬元成交，戊○○乃依言再匯款二萬元至上揭帳戶，然乙○○仍未
    依約交還前開車輛。嗣於同年月二十二日十四時二十分許，乙○○駕駛前開車輛
    ，行經台中縣清水鎮○○路段時，經台中縣警察局巡邏員警發現該車係贓車，以
    警笛及手勢等動作要求乙○○停車受檢，乙○○見狀駕車加速往台中縣大甲鎮○○路方向逃逸，於同日十四時四十五分許，在台中縣大甲鎮○○路七十六號前因
    高速失控衝撞停放於路旁之農耕機及Ｈ二－四○九五號自用小客車後，再撞及路
    旁電線桿方停止，乙○○旋棄車逃逸，後為警於同路八十號後方空地查獲，進而
    查悉上情。
  (二)於九十年六月十一日十時許，以電話向在台中市○○路、梅川西路口開設「妙博
    士幼稚園」之甲○○○稱：需交付二十萬元，否則將讓幼稚園開不下去等加害財
    產之事，恐嚇甲○○○匯款至其所指定之臺中商業銀行向上分行、戶名徐立人、
    帳號000000000000號帳戶，後因甲○○○並未依言匯款而未得逞。
  (三)於九十年六月十八日二十時三十分許，在台中市市○路○○○路口，以可供兇器
    用之扳手乙支撬開己○○停放路邊之自小客車車門後，竊取己○○置於車內之手
    提包乙只（內有己○○證件、存摺、印鑑、電子記事簿、呼叫器等財物），得手
    後，以電話向己○○稱：需匯款一萬元至指定之帳戶，否則不交還手提包及其內
    財物等加害財產之事，恐嚇己○○交付贖金，因己○○未依言匯款，而未得逞。
  (四)乙○○夥同郭志忠及少年陳志豪（民國七十二年十月二十九日生），又於九十
    年七月二十三日凌晨四時許，在台中縣梧棲鎮○○路「童綜合醫院」前，由被告
    及陳志豪負責把風，郭志忠持被告所有、客觀上足對人之身體、生命造成危險，
    可供為兇器使用之Ｔ型扳手乙支，下手竊取停放該處丙○○所有、車牌號碼Ｑ二
    －四七六○號自小客車乙輛。復於九十年七月二十四日凌晨零時四十分許，在
    台中市○○區○○路三段一八一號「懷恩中學」前天橋下，由被告及郭志忠負責
    把風、陳志豪則持被告所有之Ｔ型扳手下手竊取停放該處辛○○所有、車牌號碼
    Ｓ四－○五○八號自小客車。
二、案經台中縣警察局報請臺灣臺中地方法院檢察署檢察官偵查起訴暨移送併辦。
      理  由
一、事實(一)部分：訊據被告乙○○矢口否認有何竊盜及恐嚇取財犯行，先辯稱：該車
    是其友人綽號「阿國」之男子因要到大陸去，於九十年二月二十二日上午在台中
    市交伊代為保管，「阿國」有拿車子證件給伊，車子非伊所竊，伊亦不知道有恐
    嚇車主匯款之事，嗣又辯稱該車係庚○○所交付，其未參與竊車、恐嚇之犯行云
    云。經查，右揭事實業據被害人戊○○指述綦詳，並有贓物認領保管單、刑事現
    場勘查圖、臨檢紀錄表、道路交通事故處理紀錄登記簿影本、車輛竊盜車牌失竊
    資料個別查詢報表影本、內政部警政署刑事警察局（九○）刑紋字第四四一八三
    號鑑驗書各一紙、臺灣土地銀行存款憑條影本二紙、臺灣土地銀行三重分行重存
    字第九○○○二五三號函送之存款往來明細表等附卷可稽。被告雖以前開情詞置
    辯，惟查，被告於偵查、原審審理中一再稱與「阿國」很熟，可以找得到人，然
    自被告因本案為警查獲迄原審辯論終結止，近一年之期間中，被告非但未能尋得
    綽號「阿國」之男子，甚且連「阿國」之真實姓名、年籍、聯絡方式亦無法明確
    供出，按茍如被告所述，前開車輛確係綽號「阿國」之男子所交付、要求被告代
    為保管，則「阿國」之男子欲找被告索回車輛，必急於被告欲找「阿國」，焉有
    長達近一年之期間，被告均無法找到「阿國」之男子之理？況被告為警查獲時，
    並經警在前開車輛上扣得面額一百萬元之本票乙紙及手套、童軍繩、頭套、鋸子
    、刀械乙把等物，被告一再供稱上揭扣案物品於「阿國」交付車輛時，即均已在
    車上，而其中面額一百萬元之本票部分，乃屬有價證券、無因證券，體積小、價
    值卻甚高昂，「阿國」於交付前開車輛時，事前竟未將之取走，事後更置不聞問
    ，既不找被告索回，更讓被告根本無法找到其人，誠屬匪夷所思，究竟有無「阿
    國」其人，已頗資疑；再參諸於偵查中，經臺灣臺中地方法院檢察署檢察官發指
    揮書命警帶同被告前往台中縣、市等地實地追查綽號「阿國」之人，經前往被告
    所供稱「阿國」時常出入之台中市○○路與進化路口之泡沫紅茶店等處所，均查
    無「阿國」其人，而被告供稱與「阿國」聯絡所用之0000000000號行
    動電話，經函詢臺灣大哥大股份有限公司結果，該門號並無人使用，亦有臺灣大
    哥大股份有限公司九十年三月十四日九十資警字第六六六一八號函在卷可查，被
    告於原審審理中雖另供稱「阿國」之聯絡電話係0000000000號，然再
    經原審函詢臺灣大哥大股份有限公司，該門號係由女子陳雅惠所租用，亦有該公
    司九○資警七五九三六號函附卷可參，陳雅惠雖屢經傳喚均無效果，然該門號行
    動電話確非「阿國」之男子所使用仍屬明灼，被告所供各詞均有不實，足見被告
    顯係以編造一不存在之人以為自己脫罪；被告於本院初訊時亦供稱該車係阿國所
    交付，嗣又辯稱係庚○○所交付，經傳喚庚○○均未到庭，而庚○○顯然與阿國
    之姓名不同，又無任何證據足資證明該車係庚○○所交付，且又與被告於偵查、
    原審、本院調查時所供不同，且本院囑託訊問郭炳立，其亦供稱不認識庚○○等
    語，均不足採為被告有利之認定。另再觀諸被告為警查獲時，經警以警笛及手勢
    等動作要求被告停車受檢，被告非但未停車受檢，反駕車加速逃逸，直至因高速
    失控衝撞路旁車輛及電線桿方停止，尤見被告情虛，被告雖稱係因車上有刀故才
    駕車逃逸，然前開車輛如確係「阿國」或庚○○所交付，且經交付合法車輛證照
    ，其車上雖有疑似違禁物之武士刀（按該刀經鑑定結果，非屬槍砲彈藥刀械管制
    條例所管制之刀械，有臺中縣警察局九十年三月二十六日（九十）中縣警保民字
    第四八九六號函附卷可考），既自認為車主所放，解釋清楚即可，其遇警臨檢時
    ，焉有置生命安危於不顧，駕車高速衝撞逃逸之理，綜合上開各情，足見被告所
    辯各詞，均係卸責之詞，不足採信。被告此部分犯行明確。
二、事實(二)、(三)、(四)部分：訊據被告均坦承此部分犯行，核與共犯郭志忠、陳志豪所
    供相符，並經被害人甲○○○、己○○、丙○○、辛○○指訴明確，且有贓物保
    管書二紙在卷可稽，並有扣案之Ｔ字型起子一支、板手一支、活動板手一支可資
    佐證，被告此部分犯行亦已明確。
三、核被告乙○○所為，事實(一)部分係犯刑法第三百二十條第一項之竊盜罪及同法第
    三百四十六條第一項之恐嚇取財罪。事實(二)部分係犯刑法第三百四十六條第三項
    、第一項之恐嚇取財未遂罪，事實(三)部分係犯刑法第三百二十一條第一項第三款
    之加重竊盜罪及同法第三百四十六條第三項、第一項之恐嚇取財未遂罪，事實(四)
    部分係犯刑法第三百二十一條第一項第三款、第四款之加重竊盜罪，被告多次竊
    盜犯行及多次恐嚇取財犯行，均係基於概括犯意、反覆為之，均為連續犯，應論
    恐嚇取財既遂一罪及刑法第三百二十一條第一項第三款、第四款之加重竊盜一罪
    ，並加重其刑。事實(四)部分，被告與郭志忠、陳志豪係基於共同犯意之聯絡與行
    為分擔，均為共同正犯。被告所犯上開竊盜與恐嚇取財二罪間，具有方法與結果
    之牽連關係，應依牽連犯之規定，從一重依恐嚇取財既遂罪處斷。原審對被告論
    罪科刑，固非無見，惟被告所犯事實(一)部分與事實(二)(三)(四)部分，犯罪時間緊接，
    亦有竊車以及施加恐嚇取財，顯係基於概括之犯意反覆為之，事實(二)、(三)、(四)雖
    未經起訴，然與起訴事實有連續犯裁判上一罪關係，本院自得併予審理，原審未
    對事實(二)、(三)、(四)部分論罪科刑，即有未當（事實(二)、(三)、(四)部分事實明確已如
    前述），檢察官上訴據此指摘原審判決不當，其上訴為有理由，被告上訴否認事
    實(一)部分，其上訴為無理由，惟原審判決既有不當，自應由本院將原審判決撤銷
    改判。爰審酌被告年輕力壯，不思勞動生產，冀圖不勞而獲，竟以行竊車輛後，
    利用被害人不捨重大損失之心理，再恐嚇車主交付贖金以取回車輛，其犯罪之手
    法縝密，屬計劃性之犯罪，危害社會治安情節嚴重，且於被害人依言交付贖金後
    ，仍拒不將車輛交還被害人，致使被害人蒙受雙重損失，被害人所受之損害嚴重
    ，雖事後被告就其駕車逃逸途中，不慎衝撞路邊車輛，致路邊車輛受損部分，已
    賠償該部分被害人之損害，然衡酌被告竊車勒贖之犯罪目的、上開犯罪手段、犯
    罪所生損害及被告犯後態度等一切情狀，量處如主文第二項所示之刑。扣案之Ｔ
    字型起子一支，另案已辦銷燬（見本院卷第九八頁），另扣案之本票乙紙、手套
    、童軍繩、頭套、鋸子、刀械乙把、板手、活動板手、全頻掃描器等物，是否屬
    被告所有，被告前後所供不一，又非屬必要沒收之物，故均不另為沒收之諭知，
    附此敘明。
四、據上論斷，應依刑事訴訟法第三百六十九條第一項前段、第三百六十四條、第二
    百九十九條第一項前段、刑法第二十八條、第五十六條、第三百四十六條第一項
    、第三百二十條第一項、第三百二十一條第一項第三款、第四款、第五十五條、
    罰金罰鍰提高標準條例第一條前段，判決如主文。
本案經檢察官丁○○到庭執行職務。
中      華      民      國    九十一     年      七       月   二十三   日
                                   臺灣高等法院臺中分院刑事第三庭
                                         審判長法  官  劉  連  星
                                               法  官  廖  柏  基
                                               法  官  胡  忠  文
右正本證明與原本無異。
不得上訴。
                                               書記官  李  妍  嬅
中      華      民      國    九十一     年      七       月   二十四   日
附錄法條：
刑法第三百二十條第一項
意圖為自己或第三人不法之所有，而竊取他人之動產者，為竊盜罪，處五年以下有期
徒刑、拘役或五百元以下罰金。
中華民國刑法第三百二十一條第一項第三款第四款
犯竊盜罪而有左列情形之一者，處六月以上、五年以下有期徒刑：
三  攜帶兇器而犯之者。
四  結夥三人以上而犯之者。
刑法第三百四十六條第一項
意圖為自己或第三人不法之所有，以恐嚇使人將本人或第三人之物交付者，處六月以
上五年以下有期徒刑，得併科一千元以下罰金。
                                                                        Ｆ
